臺灣高等法院臺中分院刑事判決
111年度上訴字第2086號

上  訴  人  臺灣臺中地方檢察署檢察官
被      告  游宗儒



選任辯護人  張榮成律師
上列上訴人因被告違反槍砲彈藥刀械管制條例等案件，不服臺灣
臺中地方法院109年度訴字第1582號中華民國111年6月9日第一審
判決（起訴案號：臺灣臺中地方檢察署109年度偵字第5351號、
第7125號、第18555號、第19481號），提起上訴，本院判決如下
：
    主  文
上訴駁回。
    理  由
一、公訴意旨略以：緣共同被告曾祥鳴、吳振坤及沈韋仲等3人
    （下僅各稱姓名，且合稱曾祥鳴等3人）前因毒品交易糾紛
    與告訴人陳建宏（綽號「臺客」）協調未果而懷恨在心，遂
    於民國109年2月5日晚上11時47分許，夥同被告游宗儒及共
    同被告陳科郡（下稱陳科郡），共同基於持有可發射子彈具
    有殺傷力之槍枝、具有殺傷力之子彈、恐嚇危害安全、傷害
    他人身體、剝奪他人行動自由之犯意聯絡，由被告及吳振坤
    以通訊軟體獲悉告訴人之行蹤後，被告、曾祥鳴等3人及陳
    科郡即共同攜帶如附表所示具殺傷力之非制式手槍2支（下
    分別稱甲槍、乙槍）及子彈數顆，由沈韋仲駕駛車牌號碼00
    0-0000號自用小客車搭載被告、吳振坤、陳科郡等3人，與
    曾祥鳴、不知情之李俊賢所分別搭乘由不知情之徐兆治駕駛
    之賓士廠牌車牌號碼000-0000號白色自用小客車、不知情之
    萬志偉駕駛之BMW廠牌車牌號碼000-0000號黑色自用小客車
    會合後，共同前往臺中市○區○○街00巷00號（下稱本案崇倫
    街住處）與告訴人談判，於談判過程中，推由吳振坤、沈韋
    仲分別持甲槍、乙槍對空鳴槍示警，吳振坤再持甲槍朝地面
    射擊2次，陳科郡在現場與告訴人發生口角爭執，被告則在
    旁觀望、把風，沈韋仲等人於開槍射擊後，本欲離開現場，
    惟曾祥鳴猶心有不甘，因而下車步行至現場再度與告訴人發
    生口角爭執，推由吳振坤當場掌摑告訴人，曾祥鳴、沈韋仲
    亦徒手毆打告訴人之身體，於該過程中，推由吳振坤喝令將
    告訴人押走，陳科郡即以徒手拖行方式欲將告訴人押離現場
    ，曾祥鳴、沈韋仲於拖行過程中再以腳踹踢告訴人之身體，
    告訴人因前揭肢體行為而受有臉部、四肢及臀部挫傷等傷害
    ，適因張繹鎧（原名：張育勝）、許永翰等在場之告訴人友
    人出面攔阻，且曾祥鳴等人誤認行駛至現場之社區守望相助
    隊巡邏車為警車，旋分別上車逃逸，其等之剝奪他人行動自
    由犯行始未遂。因認被告涉犯槍砲彈藥刀械管制條例（修正
    前）第8條第4項之非法持有可發射子彈具殺傷力之槍枝罪、
    同條例第12條第4項之非法持有子彈罪、刑法第305條之恐嚇
    危害安全罪、同法第277條第1項之普通傷害罪及同法第302
    條第3項、第1項之剝奪他人行動自由未遂罪等罪嫌等語。
二、按犯罪事實應依證據認定之，無證據不得認定犯罪事實；不
    能證明被告犯罪者，應諭知無罪之判決，刑事訴訟法第154
    條第2項、第301條第1項分別定有明文。又按認定犯罪事實
    所憑之證據，雖不以直接證據為限，間接證據亦包括在內；
    然而無論直接或間接證據，其為訴訟上之證明，須於通常一
    般之人均不致有所懷疑，而得確信其為真實之程度者，始得
    據為有罪之認定，倘其證明尚未達到此一程度，而有合理之
    懷疑存在，無從使事實審法院得有罪之確信，基於無罪推定
    原則，即不得據為不利被告之認定，應由法院諭知被告無罪
    之判決（最高法院52年度台上字第1300號、76年度台上字第
    4986號判決意旨參照）。
三、復按犯罪事實之認定，係據以確定具體刑罰權之基礎，自須
    經嚴格證明，故其所憑之證據不僅應具有證據能力，且須經
    合法之調查程序，否則即不得作為有罪認定之依據。倘法院
    審理之結果，認為不能證明被告犯罪，而為無罪之諭知，即
    無刑事訴訟法第154條第2項所謂「應依證據認定」之犯罪事
    實之存在。因此，同法第308條前段規定，無罪之判決書只
    須記載主文及理由，且其理由之論敘，僅須與卷存證據資料
    相符，復與經驗法則、論理法則無違即可，所使用之證據亦
    不以具有證據能力者為限，即使不具證據能力之傳聞證據，
    亦非不得資為彈劾證據使用，以供法院綜合研判形成心證之
    參考。故無罪之判決書，就傳聞證據是否例外具有證據能力
    ，本無須於理由內論敘說明（最高法院100年度台上字第298
    0號判決意旨參照）。是被告既經本院認定不能證明其犯罪
    （詳後述），本判決即不再論述所援引有關證據之證據能力
    ，合先敘明。　　
四、公訴意旨認被告涉犯（修正前）非法持有可發射子彈具殺傷
    力之槍枝罪、非法持有子彈罪、恐嚇危害安全罪、普通傷害
    罪及剝奪他人行動自由未遂罪等罪嫌，無非以：證人曾祥鳴
    等3人於警詢及偵查中之證述、證人即告訴人以及證人張繹
    鎧、許永翰於警詢時之證述、扣押物品目錄表、臺中市政府
    警察局槍枝初步檢視報告表、內政部警政署刑事警察局109
    年5月7日刑鑑字第1090043336號、109年6月8日刑鑑字第109
    0026650號、109年6月24日刑鑑字第1090026650號鑑定書、
    監視器錄影畫面截圖、案發現場勘察照片、車籍資料、臺中
    市政府第三分局刑案現場勘察報告等為其論據。　　
五、訊據被告固坦承公訴意旨所指，其於109年2月5日晚上獲悉
    告訴人之行蹤後，搭乘沈韋仲所駕駛之自用小客車前往本案
    崇倫街住處附近等事實，惟堅決否認有何共同非法持有可發
    射子彈具殺傷力之槍枝、非法持有子彈、恐嚇危害安全、普
    通傷害及剝奪他人行動自由未遂犯行，辯稱：當初是沈韋仲
    要我陪他去找告訴人談事情，因為我跟告訴人有共同的友人
    ，但我不知道他們要怎麼跟告訴人談事情，不知道總共會有
    3台車的人過去，也不知道沈韋仲、吳振坤有帶槍、彈過去
    ，我是到現場才看到沈韋仲、吳振坤各持一把槍下車，我不
    知道曾祥鳴等3人及陳科郡他們過去找告訴人就是要對告訴
    人實施恐嚇、傷害、剝奪行動自由等行為；當初沈韋仲駕車
    載我及吳振坤、陳科郡抵達本案崇倫街住處附近後，我沒有
    跟著沈韋仲、吳振坤及陳科郡一起下車，我是聽到槍聲後才
    下車，而且我才剛走近案發現場他們就突然往停車的方向跑
    ，我就跟著跑回車上，後來我叫沈韋仲先在某個地方讓我下
    車離去，因為我會怕等語（見原審訴卷三第314至315、355
    至356頁；原審訴卷四第66至67頁；本院卷二第49至56頁）
    。經查：
  ㈠被告於109年2月5日晚上11時47分許，與吳振坤、陳科郡一同
    搭乘沈韋仲所駕駛之車牌號碼000-0000號自用小客車，以及
    徐兆治駕駛賓士廠牌車牌號碼000-0000號白色自用小客車搭
    載曾祥鳴、萬志偉駕駛BMW廠牌車牌號碼000-0000號黑色自
    用小客車搭載李俊賢抵達本案崇倫街住處附近後，吳振坤、
    沈韋仲分別持甲槍、乙槍與陳科郡下車前往本案崇倫街住處
    與告訴人談判，於談判過程中，吳振坤、沈韋仲分別持甲槍
    、乙槍對空射擊，吳振坤並持甲槍朝地面射擊2次，其後曾
    祥鳴亦下車步行至本案崇倫街住處與告訴人發生口角爭執，
    於爭執過程中，吳振坤徒手掌摑告訴人，曾祥鳴、沈韋仲亦
    徒手毆打告訴人之身體，且經某人喝令將告訴人押走，陳科
    郡即以徒手拖行方式欲將告訴人押離現場，曾祥鳴、沈韋仲
    復以腳踹踢遭拖行之告訴人之身體，告訴人乃因前揭肢體行
    為而受有臉部、四肢及臀部挫傷等傷害，適因張繹鎧、許永
    翰等在場之告訴人友人出面攔阻，且曾祥鳴等人誤認行駛至
    現場之社區守望相助隊巡邏車為警車而立即逃離現場，告訴
    人始未遭強行帶走等情，為被告於原審準備程序中所不爭執
    （見原審訴卷三第366頁），並經證人曾祥鳴等3人、陳科郡
    於警詢、偵訊、原審訊問、準備程序及審理中、證人即告訴
    人、證人徐兆治、萬志偉、李俊賢、張繹鎧、許永翰於偵查
    中證述明確（見109他1090卷第41至45、53至56、61至64、8
    3至85、104至106、132至134、157至158、193至194、201至
    202頁；109偵5351卷第256至258頁；109偵7125卷一第100至
    101頁；109偵7125卷二第183至185、193至195、205至207、
    333至335頁；109偵7125卷四第67至68、82至85、100至101
    、137至138、192至193頁；109聲羈64卷第18至19頁；109聲
    羈101卷第44至45、60頁；109偵聲187卷第54、56頁；原審
    訴卷一第16、169、352至353頁；原審訴卷二第345至347頁
    ；原審訴卷三第123、255頁；原審訴卷四第13至49頁），且
    有員警偵查報告、案發地點位置圖、監視器錄影畫面截圖、
    臺中市政府警察局豐原分局搜索扣押筆錄、扣案物品照片、
    臺中市政府警察局第三分局刑案現場勘察報告、內政部警政
    署刑事警察局109年3月2日刑鑑字第1090014441號、109年6
    月24日刑鑑字第1090026650號鑑定書以及109年7月13日刑鑑
    字第1090500424號函等在卷（見109他1090卷第5至39、69至
    72、117至126、187至191頁；109偵7125卷一第139至151、1
    91頁；109偵7125卷二第39至63頁；109偵18555卷第515至52
    9頁；原審訴卷一第257至258、497至499頁）可稽，暨附表
    所示之非制式手槍2支扣案為憑，是此部分事實，堪可認定
    。
  ㈡關於前往本案崇倫街住處與告訴人談判、爭吵等事項，證人
    沈韋仲於109年3月2日偵訊時雖具結證稱：案發當天（註：
    即109年2月5日）是被告以通訊軟體「微信」告知我們告訴
    人在何處，之後我與曾祥鳴、吳振坤、陳科郡、被告、李俊
    賢共同攜帶扣案手槍（不包含扣案的丙槍散彈槍）及子彈到
    場，…，共同前往本案崇倫街住處找告訴人談判，徐兆治、
    被告、李俊賢都知道我們到現場是要跟對方吵架，…，上開
    槍、彈當時是放在我駕駛的車上，而當時坐在我所駕駛車上
    的被告及陳科郡都知道我們有攜帶槍、彈到現場，李俊賢是
    我找來的，李俊賢也有下車並知道我們持有槍、彈等語（見
    109偵7125卷二第183頁），明確提及其係與被告及其餘同案
    被告等人共同攜帶槍、彈前往本案崇倫街住處找告訴人談判
    、爭吵，以及被告知道當時有攜帶槍、彈到場等內容，且證
    人吳振坤、曾祥鳴於同日偵訊時亦均證稱，其等係與被告等
    人共同攜帶槍、彈前往本案崇倫街住處找告訴人談判、爭吵
    （見109偵7125卷二第193至195、205頁），惟證人沈韋仲於
    原審審理中改證稱：我於109年3月2日偵訊時所稱我與曾祥
    鳴、吳振坤、陳科郡、被告、李俊賢共同攜帶改造手槍到場
    等內容有部分不實在，當時陳科郡、被告、李俊賢應該不知
    道我們有帶槍、彈，他們是下車看到我們開槍才知道，他們
    一開始只知道我們要去找告訴人吵架，當初是曾祥鳴為了讓
    檢方難辦案，叫我要把陳科郡、被告、李俊賢拉下水等語（
    見原審訴卷四第18至19、28頁），則依前揭證人沈韋仲於偵
    訊時之證述內容，可否逕認被告於抵達本案崇倫街住處附近
    之前，即知悉與其同車之吳振坤、沈韋仲有攜帶甲槍、乙槍
    以及子彈，並與吳振坤、沈韋仲具有共同持有該等槍、彈之
    犯意聯絡，尚屬有疑。況綜觀證人曾祥鳴等3人於本案之歷
    次陳述內容，就扣案槍（包含甲槍、乙槍）、彈之所有人，
    確實存有原先均一致表示為吳振坤所有，其後始翻異前詞改
    稱、坦承為曾祥鳴所有之情形（見109偵7125卷一第19、26
    至27、32至33、41、50至51、71頁；109偵7125卷二第181、
    193、205頁；109偵7125卷三第240、265頁；109偵7125卷四
    第68至72、138至142頁；109偵聲187卷第56、60頁；原審訴
    卷一第161、168、333、346、352頁；原審訴卷三第63至64
    、123、254頁），益徵前揭證人曾祥鳴等3人於偵訊時所為
    ，其等係與被告及其餘同案被告等人共同攜帶甲槍、乙槍及
    子彈前往本案崇倫街住處找告訴人談判之證述內容，憑信性
    顯有疑義。
  ㈢再者，證人沈韋仲於原審審理時具結證稱：當初因為曾祥鳴
    與告訴人吵架以及毒品糾紛，我與曾祥鳴、吳振坤就講好去
    找告訴人談判，槍是曾祥鳴叫我們帶去的，曾祥鳴說過去就
    直接開槍、直接把告訴人押走，該毒品糾紛與被告沒有關係
    ，被告知道我們可能有要跟人家怎麼樣，可是被告不知道我
    與曾祥鳴、吳振坤決定去開槍、把告訴人押走，我們也沒有
    跟被告講；當天我有在通訊軟體群組內詢問是否有人知道告
    訴人在哪裡，並透漏要去找告訴人吵架、問告訴人為何要亂
    罵人，後來被告有跟我說他認識告訴人、告訴人大概在哪裡
    以及要不要他幫我們好好講；當初我與吳振坤到曾祥鳴家拿
    甲槍、乙槍時，被告沒有在現場，被告是在我與吳振坤拿到
    槍後，才坐車過來找我們，當時我們已經在車上，被告是直
    接坐上我們的車，是我約被告一起去本案崇倫街住處，因為
    本案崇倫街住處不是告訴人的家，我們需要被告才能具體確
    定告訴人在哪裡，我們在車上沒有討論帶槍或如何處理告訴
    人等事情；當初我與吳振坤拿到甲槍、乙槍後，是分別將槍
    放在手拿包內，我與吳振坤各保管一把槍，等我們抵達本案
    崇倫街住處附近時，我與吳振坤是拿手拿包下車，然後我看
    到告訴人就當場拿槍出來等語（見原審訴卷四第13至33頁）
    ，而證述其於出發前往本案崇倫街住處前，僅有與曾祥鳴、
    吳振坤形成實施持有槍、彈恐嚇告訴人、剝奪告訴人行動自
    由等犯行之犯意聯絡，且未將該等犯意告知被告，以及其係
    於抵達本案崇倫街住處附近而下車後，始從隨身手拿包中取
    出槍、彈並射擊等內容；參以證人陳科郡於原審審理中亦具
    結證稱：當初之所以去本案崇倫街住處找告訴人談判，是因
    為曾祥鳴跟告訴人吵架，與被告沒有關係；當天我是與被告
    、吳振坤、沈韋仲坐同一台車去本案崇倫街住處附近，吳振
    坤、沈韋仲在車上沒有把槍拿出來，也沒有說要打告訴人，
    我記得他們的意思是說告訴人有點可惡；我在車上的後座有
    發現一個手提袋，但我當下不知道手提袋裡面是什麼東西，
    我是在下車後才看到吳振坤、沈韋仲各自從手提袋中拿一把
    槍出來，被告應該沒有看到吳振坤、沈韋仲拿出手槍，因為
    被告不是跟我們一起下車，我印象中吳振坤、沈韋仲是走到
    告訴人那邊才把槍拿出來等語（見原審訴卷四第34至49頁）
    ，是縱被告知悉沈韋仲係因欲與告訴人談判、吵架而探詢告
    訴人之所在位置，並於告知沈韋仲告訴人之所在位置後，與
    沈韋仲、吳振坤、陳科郡同車前往本案崇倫街住處附近，惟
    衡諸上開證人沈韋仲、陳科郡於原審審理中之證述，以及卷
    內並無通訊軟體對話內容之文字紀錄、翻拍照片等相關具體
    事證可資佐證被告於本案案發前即已知悉曾祥鳴等3人決意
    攜帶槍、彈前往本案崇倫街住處與告訴人談判、吵架並強行
    帶走告訴人，自難逕認被告就公訴意旨所指曾祥鳴等3人與
    陳科郡共同實施之非法持有槍、彈及對告訴人恐嚇、傷害、
    剝奪行動自由等行為，具有事前明示合意之犯意聯絡以及負
    責在場把風之行為分擔。
  ㈣又被告於本案案發當日（即109年2月5日）晚間7時35分許，
    與陳科郡一同前往臺中市○○區○○街00巷00號8樓，復於同日
    晚間9時59分許一同從該址8樓下樓並搭車離去，以及沈韋仲
    於同日晚間8時40分許前往同址7樓後，曾祥鳴於同日晚間10
    時36分許，從同址7樓下樓搭乘車牌號碼000-0000號自用小
    客車離去，嗣於同日晚間10時39分許，沈韋仲、吳振坤亦從
    同址7樓下樓，並於同日晚間10時46分許，由沈韋仲駕駛車
    牌號碼000-0000自用小客車搭載吳振坤離去等情，固有前揭
    修齊街址之監視器錄影畫面截圖在卷（見109偵5351卷第148
    至213頁）可參，惟縱被告於本案案發前不久係從前揭修齊
    街址8樓離去，而與曾祥鳴等3人於本案案發前離去之處所即
    前揭修齊街址7樓甚為相近，仍難據以推認被告在出發前往
    本案崇倫街住處前，必定知悉曾祥鳴等3人將攜帶槍、彈前
    往本案崇倫街住處與告訴人談判，甚或有與曾祥鳴等3人共
    同謀議以何種方式、手段與告訴人談判，是單憑上開被告、
    陳科郡以及曾祥鳴等3人於本案案發前分別出入前揭修齊街
    址之8樓、7樓乙節，實不足認被告於出發前往本案崇倫街住
    處前即具有與曾祥鳴等3人、陳科郡共同持有槍、彈及對告
    訴人實施恐嚇等犯行之犯意聯絡。
  ㈤另證人陳科郡於警詢、偵訊時固證稱：案發當天我與吳振坤
    、被告搭乘沈韋仲駕駛的休旅車抵達本案崇倫街住處附近後
    ，我與沈韋仲、吳振坤、被告及李俊賢就下車，我與沈韋仲
    、吳振坤就朝告訴人走過去，李俊賢及被告在旁邊觀看，被
    告是跟著我們在旁助勢的人等語（見109他1090卷第104頁；
    109偵5351卷第257頁；109偵7125卷四第83頁），惟證人陳
    科郡於原審審理中改證稱：當天我們抵達本案崇倫街住處附
    近後，我與沈韋仲、吳振坤先下車，他們兩個人走在前面，
    我走在後面，當時被告在車上等我們，之後我們在跟告訴人
    講話，我也沒有注意被告是什麼時候下車，後來沈韋仲、吳
    振坤開完槍，我們準備回車上而遇到曾祥鳴時，我才看到被
    告站在離車不遠的地方，然後我與沈韋仲、吳振坤又跟著曾
    祥鳴回到告訴人那邊；我們因誤認巡邏車為警車而從本案崇
    倫街住處逃離後，被告就說他要下車並自行搭車離開等語（
    見原審訴卷四第34至49頁），且證人沈韋仲於原審審理中亦
    證稱：當初我們抵達本案崇倫街住處附近後，我與吳振坤就
    下車走在最前面，陳科郡在我後面一點點，被告有下車，但
    我沒有看到他，我在持槍射擊以及告訴人遭毆打、拖行、踹
    踢等過程中都沒有看到被告，該段期間在場的只有我與吳振
    坤、曾祥鳴、陳科郡，李俊賢以及告訴人那邊的人，我不知
    道被告於該過程中人在哪裡，我只知道被告沒有過來跟我們
    一起打告訴人，我是後來逃離現場又坐上車時才看到被告，
    然後被告跟我說怎麼變成這樣、他要先走，所以之後只有我
    、吳振坤、陳科郡去世傳洋酒行開槍等語（見原審訴卷四第
    13至33頁），是被告於與沈韋仲、吳振坤、陳科郡同車抵達
    本案崇倫街住處附近後，究竟有無與沈韋仲、吳振坤、陳科
    郡一同下車，並於沈韋仲、吳振坤持槍射擊以及告訴人遭毆
    打、拖行、踹踢等過程中在旁觀看、助勢，實有疑義。且細
    觀卷附案發現場之監視器錄影畫面截圖，於沈韋仲、吳振坤
    與告訴人發生爭吵並持槍射擊，以及告訴人遭毆打、拖行、
    踹踢等過程中，僅有曾祥鳴等3人、陳科郡、李俊賢以及告
    訴人、張繹鎧、許永翰等人出現在錄影畫面，未見被告出現
    在錄影畫面中（見109他1090卷第21至39、69至72頁；109偵
    18555卷第523至529頁），足徵被告辯稱其係因聽聞槍響始
    下車，其未近距離在旁觀看、助勢曾祥鳴等3人及陳科郡毆
    打、拖行、踹踢告訴人等節，堪信屬實，故依被告自承其於
    抵達本案崇倫街住處附近後有下車一事，尚難認被告就沈韋
    仲、吳振坤持槍射擊以及本案告訴人遭毆打、拖行、踹踢等
    行為，有與曾祥鳴等3人及陳科郡形成事中默示合意之犯意
    聯絡，並負責在場把風之行為分擔，蓋縱係李俊賢此一可明
    確認定有近距離在旁觀看前開犯行之沈韋仲友人，本件檢察
    官亦未認該人就前開犯行與曾祥鳴等3人及陳科郡存有犯意
    聯絡，益徵本案實無從率認被告就前開犯行有犯意聯絡及行
    為分擔。　　
六、綜上所述，公訴意旨所提出之本案事證，至多僅能證明被告
    於知悉沈韋仲欲與告訴人談判、吵架後，有告知沈韋仲有關
    告訴人於案發當晚之行蹤，並與沈韋仲、吳振坤、陳科郡同
    車前往本案崇倫街住處附近，以及沈韋仲、吳振坤在本案崇
    倫街住處持槍射擊，曾祥鳴等3人、陳科郡在本案崇倫街住
    處徒手毆打、拖行、踹踢告訴人等節，然不足以證明被告就
    該等犯行與曾祥鳴等3人、陳科郡具有事前或事中之犯意聯
    絡，故尚未能使本院就被告所涉公訴意旨所指共同非法持有
    可發射子彈具殺傷力之槍枝罪、非法持有子彈罪、恐嚇危害
    安全罪、普通傷害罪及剝奪他人行動自由未遂罪等罪嫌達於
    一般人無合理懷疑之程度，本案自屬不能證明被告犯罪，應
    為被告無罪之諭知，以昭審慎。
七、本院之判斷
　㈠原審認被告上開被訴犯行犯罪均不能證明，爰依法為其無罪
    之諭知，經核所為認事用法並無違誤，堪稱妥適。
　㈡檢察官上訴意旨以：
　⒈刑事訴訟法第379條第12款規定：除本法有特別規定外，已受
    請求之事項未予判決者，其判決當然違背法令。又犯罪是否
    已經起訴，而為法院應予審判之事項，自應以起訴書犯罪事
    實欄記載之犯罪時間、地點、行為人、被害人及犯罪行為等
    事項為判斷之標準。事實之認定及證據證明力之強弱，法院
    固有自由判斷之權，惟判斷證據力仍受證據法則之限制，非
    可任意為之，不得僅將卷內各項證據，予以割裂觀察而單獨
    評價，否則即屬違背證據法則，且法院對證據取捨之自由裁
    量必須保持其合理性，倘判斷取捨違背經驗法則及論理法則
    ，或其證據判斷，與事理顯有矛盾，即屬判決適用法則不當
    。
　⒉本件原判決所為被告無罪判決，雖非全然無見。惟查：
　⑴本件案發當時，被告游宗儒及一名女子（按：依陳科郡所述
    ：「去8樓找我妹妹」…請詳見原審109聲羈64卷第19頁倒數
    第5至4列）住在臺中市○○區○○街00巷00號8樓（以下簡稱8樓
    ）；而樓下即臺中市○○區○○街00巷00號7樓（以下簡稱7樓）
    住著同案被告曾祥鳴、沈韋仲、吳振坤、邱馻騰及曾祥鳴之
    妻李子菲等人，同案被告陳科郡亦經常前往上開2處，另證
    人沈韋仲依其認知，且陳稱「陳科郡住上址8樓，我一週去
    住不超過2天（請詳見原審訴卷四第20頁第5至7、13至16列
    ）」，足見彼此均是認識的朋友、群住上下樓層（按：7樓
    為李子菲出名承租、8樓亦疑似為曾祥鳴出資承租）並建有
    賴（LINE）群組好友等事實在卷（請詳見109偵5351卷第35
    至43頁之邱馻騰109年2月10日警詢筆錄、原審訴卷四第20頁
    之沈韋仲111年5月5日審判筆錄等供述）。
　⑵本案案發當天即109年2月5日，在上開住處情形，依照警方監
    視錄影及相關共犯循線查證之結果顯示，單單當晚進出略以
    ：①、19時35分，游宗儒下樓後，帶陳科郡上8樓。②、20時4
    0分，邱馻騰帶沈韋仲到7樓。③、21時59分，游宗儒、陳科
    郡從8樓外出。④、22時36至37分，曾祥鳴從7樓下來，搭乘
    本案現場出現、由徐兆治駕駛之BCX-0613號自用小客車離開
    。⑤、22時39分，沈韋仲、吳振坤從7樓下來，手持包包、提
    袋內裝2支手槍。⑥、22時42分，鍾志綸從7樓下來，並與吳
    振坤交換手提袋。⑦、22時46至47分，沈韋仲在上開住處樓
    下前，駕駛BCQ-6336自用小客車，搭載吳振坤離開。⑧、22
    時37分過後不久，徐兆治駕駛搭載曾祥鳴之上開自用小客車
    ，依曾祥鳴指示在中途停等沈韋仲等人共3車會合後前往案
    發地點，顯見被告在案發前與相關同案被告互動密切，在上
    開住處7樓、8樓間出入或外出頻繁，於接近案發時間前不久
    並有攜帶槍枝、眾人在40分鐘左右內先後外出、再至定點會
    合後前往案發地點之情形（請詳見109偵5351卷第147至189
    頁之監視錄影影翻拍照片、第55至59頁徐兆治之警詢筆錄、
    上開邱馻騰上開警詢筆錄）。
　⑶再者，僅依下列111年5月5日之審理證言：證人沈韋仲證稱略
    以：「案發當天，我在與游宗儒、曾祥鳴、邱馻騰、陳科郡
    、吳振坤等人之賴（LINE）群組找陳建宏是要打他，游宗儒
    回報說他認識，大概在哪裡，要去找陳建宏之前，游宗儒跟
    陳科郡先坐車到跟我們約好的地點，我開車載吳振坤，中途
    再載他們到現場，我知道除了我這台車，還有另外2台車會
    一起到現場，我們是第1台車到，有稍微等一下另外2台車，
    『我知道對方只有他1個人』…我跟吳振坤下車走在前面，陳科
    郡和游宗儒他們應該有下車，在我們後面，『站』在哪裡，我
    不確定，陳科郡拖走陳建宏過程中，曾祥鳴跟我都有用腳踹
    陳建宏，後來有1台巡邏車過來，以為是警察就跑了，離開
    現場時，我和吳振坤往另外一個方向跑，跑到一個十字路口
    ，陳科郡開我的車來載我和吳振坤，上車時，車上已經有游
    宗儒。（問：曾祥鳴已經說好要把陳建宏押走，為何還要找
    游宗儒？）我們需要游宗儒才能確定陳建宏在哪裡，前往案
    發現場時，我車上鑰匙是插在車上，並沒有熄火，現場不是
    陳建宏的家，游宗儒不知道地址，只知道大概位置，我們有
    在附近找了一下」等語（請詳見原審訴卷四第18至33頁）」
    ；證人陳科郡證述略以：「我們都不知道案發現場地址，只
    知道在附近，有在那邊找了一下，找到陳建宏，當天會搭上
    沈韋仲的車，是我打給沈韋仲，他問我要不要一起去找『台
    客（陳建宏）』，當時游宗儒跟我在一起，…我跟游宗儒坐UB
    ER到約定地點等沈韋仲，沈韋仲、吳振坤下車後，我也有一
    起下車，我在偵查時說『到現場後，我、沈韋仲、吳振坤、
    游宗儒就下車』是正確的，我在偵查時說，『陳建宏在該處應
    該是游宗儒打聽得知的』，應該是對的，我和游宗儒去跟沈
    韋仲會合時，就有另外2台車了，3台車要一起過去找陳建宏
    ，我下車的時候，看到沈韋仲、吳振坤從手提袋各拿出1把
    槍（請詳見原審訴卷四第37至39、43至44、46頁）」，與被
    告供稱略以：「109年2月5日晚上，我跟陳科郡從上開8樓外
    出，後來跟陳科郡搭UBER在路中坐上沈韋仲的車，『沈韋仲
    會找我一起去現場，是因為我比較知道要怎麼找到陳建宏』
    ，是我在來（LINE）群組回報陳建宏在哪裡，現場開槍後，
    離開時，是陳科郡開沈韋仲的車，我坐後座右邊，後來開到
    一個地方後，沈韋仲才跑上車，我一開始不知道3台車，要
    到那個地方，3台車路上會合才知道，『只有我知道陳建宏在
    哪裡』…我是到現場才看到吳振坤、沈韋仲各持1把槍下車，
    他們是從駕駛座後面的陳科郡腳邊包包拿出中拿出手槍、子
    彈（請詳見原審訴卷四第61、63至65、67頁及原審訴卷三第
    356頁第3至5列）」各等情互核以觀，再參以被告本身與本
    案主謀之曾祥鳴或其他人並沒有恩怨糾紛（請詳見原審訴卷
    四第19頁之沈韋仲證述）該情；於逃離案發現場至翌日上午
    間，與曾祥鳴、沈韋仲等人尚有集體行動之客觀事實，亦有
    證人邱馻騰之證述略以：「109年2月6日凌晨5時25分，我與
    曾祥鳴、沈韋仲及鍾志綸搭乘白牌計程車回7樓住處，不久
    後，沈韋仲叫我去樓下接游宗儒，但我下樓沒看到人，返回
    住處（7樓）時，就看到游宗儒已經在家（7樓）了，所以游
    宗儒應該是從8樓下來7樓找沈韋仲，當時游宗儒找我與沈韋
    仲借錢要歸還債務，我們沒錢，無法借他，然後游宗儒接到
    債權人電話約見面，沈韋仲怕游宗儒有安全疑慮，所以要我
    陪游宗儒前往『北屯區祥順路1段500號』…109年2月6日8時51
    分，我與鍾志綸、沈韋仲、曾祥鳴、游宗儒搭電梯下樓，是
    鍾志綸叫我幫忙叫的，說他們要出門，我們到達1樓後，沈
    韋仲要我先去外面查看車輛是否到達，以及查看外面有無警
    察，我確認無其他可疑車輛後告訴他，他們4人（鍾志綸、
    沈韋仲、曾祥鳴、游宗儒）才搭車離開（請詳見109偵5351
    卷第35至43頁）」等語及上開現場監視錄影翻拍照片（請詳
    見109偵5351卷第193至213頁）附卷可證，至被告所辯「案
    發當時是去跟邱馻騰借錢、邱馻騰就叫我去修齊街找他，邱
    馻騰以為我住修齊街上址」等云云，然查借款係案發後翌日
    即109年2月6日之事，且被告係向邱馻騰及沈韋仲2人借款，
    沈韋仲怕被告有安全疑慮，還請邱馻騰陪同被告一起到臺中
    市○○區○○路0段000號所謂債權人處，亦有證人邱馻騰、沈韋
    仲之同上審理證述、邱馻騰之上開警詢證述及該日之監視錄
    影翻拍照片（請詳見109偵5351卷第195至213頁）在卷足憑
    ，是被告從事前至事後一再涉入本案、密切接觸相關共同正
    犯，何有可以置身本件犯罪之外之證據支持？遑論以下偵查
    具結證言：證人沈韋仲於109年3月2日偵訊時具結證稱：案
    發當天（109年2月5日）是被告以通訊軟體「微信」告知我
    們告訴人在何處，之後我與曾祥鳴、吳振坤、陳科郡、被告
    、李俊賢共同攜帶扣案手槍（不包含扣案的散彈槍）及子彈
    到場，…，共同前往本案崇倫街住處找告訴人談判，徐兆治
    、被告、李俊賢都知道我們到現場是要跟對方吵架，…，上
    開槍、彈當時是放在我駕駛的車上，而當時坐在我所駕駛車
    上的被告及陳科郡都知道我們有攜帶槍、彈到現場，李俊賢
    是我找來的，李俊賢也有下車並知道我們持有槍、彈等語（
    請詳見109偵7125卷二第183頁）；證人吳振坤、曾祥鳴於同
    日偵訊時亦均證稱：其等係與被告等人共同攜帶槍、彈前往
    本案崇倫街住處找告訴人談判、爭吵（請詳見109偵7125卷
    二第193至195、205頁）及證人陳科郡於警詢、偵訊時證稱
    ：案發當天我與吳振坤、被告搭乘沈韋仲駕駛的休旅車抵達
    本案崇倫街住處附近後，我與沈韋仲、吳振坤、被告及李俊
    賢就下車，我與沈韋仲、吳振坤就朝告訴人走過去，李俊賢
    及被告在旁邊觀看，『被告是跟著我們在旁助勢的人』（請詳
    見109他1090卷第104頁；109偵5351卷第257頁；109偵7125
    卷四第83頁）等語，均在在證明本件被告案發前在賴（LINE
    ）群組回報陳建宏去處，嗣3台車定點會合後，由被告帶往
    現場附近實地查找陳建宏、下車未熄火，迄至以為警方據報
    而來，方先與陳科郡逃離坐上沈韋仲原駕該車，由陳科郡駕
    駛至附近路口搭載沈韋仲、吳振坤再一起逃離現場等等所作
    所為，無非事前負責找陳建宏，找到陳建宏之案發過程中負
    責把風、接應，事後一起逃離至翌日凌晨，眾人仍有一起行
    動逃避警方追緝上情，足徵被告與本案其餘共同被告關於起
    訴犯罪有共同犯意聯絡及行為分擔至為灼然，乃原審疏未綜
    合案內全般卷證資料，詳加審酌說明，僅以上開證人沈韋仲
    與被告所陳：「被告之前往現場係因只有被告才知道何處能
    找到陳建宏」一情，證人陳科郡於上開審理卻證稱：「當時
    游宗儒跟我在一起，沈韋仲應該不知道我和游宗儒在一起，
    游宗儒一起上車對沈韋仲來講是意外（請詳見原審訴卷四第
    39頁第4至10列）」為例，顯證其等其後改稱有利被告之證
    述，均無非刻意迴護被告之卸責說詞，原審卻反將上開各項
    不利被告之證據，割裂評斷，逕予否定前揭證人曾祥鳴、吳
    振坤、沈韋仲及陳科郡等上開不利被告證據資料之憑信性遽
    為被告無罪之判決，揆之首開規定與說明，其判斷證據證明
    力職權之行使，即難謂於採證法則及論理與經驗法則無違。
　⑷退言之，被告身為以曾祥鳴擁槍自重為首之群組一員，本案
    上開負責到現場找陳建宏，針對陳建宏1人卻浩浩蕩蕩3台車
    會合而來，且案發過程始終在場及事後如上加入眾人行動躲
    避追緝，縱認非基於共同犯意聯絡下所為，然按之刑法第29
    條（按應係刑法30條）第1項前段規定，核其所為，至少亦
    屬起訴傷害及妨害自由犯罪之幫助行為；另在公共場所或公
    眾得出入之場所聚集3人以上，施強暴脅迫者，在場助勢之
    人，刑法第150條第1項定有處罰明文，被告如上夥同在案發
    現場「前」之該公眾得出入場所，目擊對地開槍（沈韋仲、
    吳振坤合計射擊約10槍）、陳建宏受毆被強押拖行等暴行，
    業經載明於起訴事實（請詳見起訴事實之二、㈡），所為至
    少亦該當此罪之犯罪構成要件，且此2部分，前者與起訴之
    「共同正犯」事實，刑罰權單一，在訴訟法上無從分割，具
    犯罪同一性；後者為起訴事實範圍，僅起訴書漏列罪名，惟
    原判決悉未審判，揆之首揭⒈規定與說明，即亦不無已受請
    求事項未予判決之違法等語。
  ㈢本院按，檢察官認被告與同案被告等人彼此均是認識的朋友
    、群住上下樓層，且案發當晚前後被告有與同案被告等人在
    住處7、8樓間出外或外出頻繁等情，有卷附監視錄影畫面翻
    拍照片可證，惟此尚均不足證明被告就同案被告等人在本案
    崇倫街住處所為持槍彈、恐嚇、傷害、妨害自由等犯行即具
    共同犯意聯絡或行為分擔。被告固然有提供陳建宏可能所在
    地點予同案被告沈韋仲知悉，案發前並與陳科郡搭乘UBER汽
    車前往約定地點與沈韋仲會合後上車，再趨前本案崇倫街住
    處，曾祥鳴等人亦分別搭乘2輛車前往，形成3台車前往本案
    崇倫街住處之場景，然其後所發生之持槍射擊，陳建宏被眾
    人毆打及遭強行押走，被告雖在停車附近，然全程並未動手
    參與，或趨近查看，已有卷附監視錄影畫面翻拍照片在卷可
    證，並經證人沈韋仲、陳科郡於原審均具結證明屬實，且依
    本院前揭五、㈡㈢㈣之論述，已難證明被告就同案被告曾祥鳴
    等人本案所持有槍彈、恐嚇、傷害、妨害自由等犯行於事前
    或事中已形成共同之犯意聯絡。被告雖提供陳建宏可能所在
    地點予沈韋仲知悉，然沈韋仲亦證述：被告有說要不要他幫
    我們好好講（見原審訴卷四第25頁），難認被告因告知陳建
    宏所在地點，即認被告主觀上有幫助故意或與同案被告等人
    形成犯罪之意思聯絡。至沈韋仲於偵查中雖證述是其與被告
    及同案被告等人共同攜帶扣案手槍及子彈到場，被告知道我
    們到現場是要跟對方吵架，被告知道我們攜帶槍彈到場，吳
    振坤、曾祥鳴亦為相同之供述，陳科郡亦於警偵訊證稱：被
    告是跟著我們在旁助勢的人等語，惟沈韋仲於原審已改證稱
    其上開證詞不實在，當時陳科郡、被告、李俊賢應該不知道
    我們有帶槍、彈，他們一開始只知道我們要去找告訴人吵架
    ，當初是曾祥鳴為了讓檢方難辦案，叫我要把陳科郡、被告
    、李俊賢拉下水等語，已如前述，至陳科郡於警偵訊雖證述
    被告是在場助勢之人，然於原審審理期間，就其所見聞案發
    當日被告之行止業已證述綦詳，並證述沈韋仲、吳振坤、我
    依序下車，被告在車上，我是後來才看到被告下車，是等遇
    到曾祥鳴時，我才看到被告站在離車不遠的地方，以被告當
    時所站立的位置，看得到我們在做什麼，但被告並沒有提供
    助力等語明確，是以，被告僅是單純觀看或在場助勢，情節
    確實未明，亦難認有何聚眾施強暴脅迫在場助勢之犯行。
  ㈣綜上各情相互以觀，本件檢察官起訴及上訴意旨所指之證據
    資料及調查證據之結果，尚無法使本院對於被告確有因公訴
    意旨所指之共同持有槍彈、恐嚇、傷害、妨害自由之犯行，
    形成確切無合理懷疑之確信，即應為被告無罪之諭知。原審
    經過詳查，逐一剖析說明其認定之證據及理由，因而為被告
    無罪之諭知，所為論斷，核無違背客觀存在之經驗法則與論
    理法則，自無違誤。檢察官上訴意旨，整理歸納上開間接事
    實推論被告應涉本案被訴犯行等，固非全然無見，惟仍未提
    出適合於證明犯罪事實之積極證據，上訴意旨所稱各節，仍
    無法完全推翻原判決之立論基礎。是以，本件檢察官之上訴
    ，自無理由，應予駁回。
據上論斷，應依刑事訴訟法第368條，判決如主文。
本案經檢察官林依成提起公訴，檢察官羅秀蓮提起上訴，檢察官
林蓉蓉到庭執行職務。
中　　華　　民　　國　　111 　年　　11 　　月　　24 　日
            刑事第九庭  審判長法　官　紀　文  勝
                              法　官　紀  佳  良
                              法　官　賴  妙  雲
以上正本證明與原本無異。
檢察官得上訴（依刑事妥速審判法第9條規定：檢察官提起上訴
理由以下列事項為限：一、判決所適用之法令牴觸憲法。二、判
決違背司法院解釋。三、判決違背判例。）
如不服本判決應於收受送達後20日內向本院提出上訴書狀，其未
敘述上訴之理由者，並得於提起上訴後20日內向本院補提理由書
（均須按他造當事人之人數附繕本）「切勿逕送上級法院」。

                              書記官  林  玉  惠
　　　　　　　　　　　　　　　
中　　華　　民　　國　　111 　年　　11　　月　　24　　日
附表：
編號 扣案物品 1 具殺傷力之非制式手槍1枝（管制編號：0000000000號） 註：由仿手槍外型製造之槍枝，組裝已貫通之金屬槍管 　　而成（甲槍）。 2 具殺傷力之非制式手槍1枝（管制編號：0000000000號） 註：由土耳其ATAK ARMS廠ZORAKI 925-TD型空包彈槍， 　　組裝已貫通之金屬槍管而成（乙槍）。